【裁判字號】    98,交聲,336
【裁判日期】    981120
【裁判案由】    違反道路交通管理處罰條例聲明異議
【裁判全文】
臺灣花蓮地方法院交通事件裁定         98年度交聲字第336號
原處分機關  交通部公路總局臺北區監理所花蓮監理站
異  議  人
即受處分人  甲○○
上列受處分人因違反道路交通管理處罰條例案件，對於交通部公
路總局臺北區監理所花蓮監理站98年9月24日所為之裁決處分（
處分案號：花監違字第裁44-P00000000號）聲明異議，本院裁定
如下：
    主  文
原處分關於罰鍰新臺幣肆萬伍仟元部分撤銷。
上開撤銷部分，不罰。
    理  由
一、原處分意旨略以：異議人即受處分人（以下稱異議人）甲○
    ○於民國98年2月26日16時24分許，飲酒後駕駛車牌號碼HDE
    -107號重型機車，在花蓮縣花蓮市○○○街768巷與德安5 街
    口，為警攔檢測得呼氣酒精濃度達每公升0.68毫克而當場舉
    發。案移原處分機關，認異議人違規事實明確，乃依道路交
    通管理處罰條例第35條第1項第1款之規定，裁處異議人罰鍰
    新臺幣45,000元並吊扣駕駛執照12個月及施以道路交通安全
    講習。
二、異議意旨略以：異議人確有前揭酒後駕駛行為，惟同一違規
    行為業經臺灣花蓮地方法院檢察署檢察官以98年度偵字第11
    10號緩起訴處分2年，並命異議人應自緩起訴處分確定後6個
    月內向國庫支付新臺幣45,000元，異議人已繳納執行完畢，
    原處分機關竟仍裁處異議人罰鍰，有違行政罰法第26條第 1
    項所規定之「一事不二罰」原則，爰依法聲明異議，請求撤
    銷關於罰鍰之處分等語。
三、按汽車駕駛人飲用酒類後其吐氣所含酒精濃度超過每公升0.
    25毫克者，不得駕車；汽車駕駛人，駕駛汽車經測試檢定有
    酒精濃度超過規定標準者，處新臺幣15,000元以上60,000元
    以下罰鍰，並當場移置保管其車輛及吊扣其駕駛執照1 年，
    道路交通安全規則第114條第2款及道路交通管理處罰條例第
    35條第1項第1款分別定有明文。經查：
    (一)本件異議人於上開時、地酒後駕駛上開重型機車，經警測
      得呼氣酒精濃度為0.68MG/L等情，為異議人所自承，並經
      臺灣花蓮地方法院檢察署檢察官以98年度偵字第1110號為
      緩起訴處分，此有花蓮縣警察局花警交字第P00000000 號
      舉發違反道路交通管理事件通知單1 份附卷及本院依職權
      調取臺灣花蓮地方法院檢察署前揭案件全卷查核無訛，自
      堪憑採。
    (二)按行政罰法第26條第1 項規定：「一行為同時觸犯刑事法
      律及違反行政法上義務規定者，依刑事法律處罰之。但其
      行為應處以其他種類行政罰或得沒入之物，而未經法院宣
      告沒收者，亦得裁處之。」究其立法目的，一行為同時觸
      犯刑事法律及違反行政法上義務規定時，由於刑罰與行政
      罰同屬對不法行為之制裁，而刑罰之懲罰作用較強，故依
      刑事法律處罰，即足資警惕，實無一事二罰再處行政罰之
      必要，且刑事法律處罰，由法院依法定程式為之，較符合
      正當法律秩序，應予優先適用，但罰鍰以外之沒入或其他
      種類行政罰，因兼具維護公共秩序之作用，為達行政目的
      ，行政機關仍得併予裁處。於酒後駕車經檢察官為緩起訴
      處分，並命被告向公庫支付一定金額之情形，被告履行檢
      察官為緩起訴處分命令之支付條件，此等命令名義上雖非
      刑罰，但仍是一種特殊的處遇措施，造成被告之財產減少
      ，性質上亦屬干預人民自由之處分，與刑事制裁無異，實
      質上為刑事處罰。故檢察官為緩起訴處分並命向公庫支付
      一定金額者，解釋上，亦應屬道路交通管理處罰條例第35
      條第8 項所規定之罰金，監理機關除有緩起訴處分所命支
      付金額未達最低罰鍰基準之情形，應命補繳不足部分外，
      即不應再予裁罰。查本件異議人同一飲酒駕車之行為，因
      同時觸犯刑法第185條之3之公共危險罪，業經臺灣花蓮地
      方法院檢察署檢察官於98年3月27日以98年度偵字第 1110
      號緩起訴處分，於同年4月8日確定在案，緩起訴期間為 2
      年，異議人並已依緩起訴處分向國庫支付新臺幣45,000元
      整，有臺灣花蓮地方法院檢察署檢察官執行緩起訴處分命
      令通知書、繳納收據、臺灣高等法院被告前案紀錄表各 1
      份在卷可稽，且經本院依職權調取臺灣花蓮地方法院檢察
      署前揭案件全卷查核無訛。則本件異議人既已履行緩起訴
      處分附帶之支付金額，且該金額亦與原應處罰鍰金額相同
      ，原處分即不應再為罰鍰處分。
    (三)綜上所述，本件異議人業已履行緩起訴處分所命支付之金
      額，且支付金額亦與原處分所處之裁罰金額相同，基於一
      事不二罰之規定，原處分即毋庸再行處以罰鍰，原處分仍
      予以裁罰，於法尚有未合，異議人據此以聲明異議核有理
      由，自應由本院就原處分關於罰鍰部份加以撤銷，並為不
      罰之諭知不罰，以資適法。至於原處分裁處異議人吊扣駕
      駛執照及施以道路交通安全講習部份，核屬適法，異議人
      對此亦無爭執，為異議人供述在卷，參酌前述道路交通案
      件處理辦法第20條規定，本院即毋庸就上開吊扣駕駛執照
      及施以道路交通安全講習部分予以審酌，併此敘明。
四、據上論斷，依道路交通案件處理辦法第20條，裁定如主文。
中    華    民    國    98    年    11    月    20    日
                  交通法庭      法  官  林恒祺
上列正本證明與原本無異。
如對本裁定不服，應於送達後5 日內，向本院提出抗告狀（應抄
附繕本）。
中    華    民    國    98    年    11    月    23    日
                                書記官


司法院資訊處製作；財團法人民間司法改革基金會備份。
